【裁判字號】    90,交聲,141
【裁判日期】    901022
【裁判案由】    違反道路交通管理處罰條例聲明異議
【裁判全文】
臺灣臺北地方法院交通事件裁定                      九十年度交聲字第一四一號
    異議人即
    受處分人  甲○○
右列受處分人因違反道路交通管理處罰條例案件，對於臺北市交通事件裁決所中華民
國九十年二月六日所為之處分( 原處分案號：北市裁三字第駕裁22-AI0000000號 )聲
明異議，本院裁定如左：
        主      文
異議駁回。
        理      由
一、「道路交通管理處罰條例」第三條第八款及「道路交通安全規則」第二條第一項
    第一款，均明文規定該等有關道路交通管理法規所稱之「汽車」，均包括「機器
    腳踏車」。汽( 機 )車駕駛人駕車汽( 機 )車應遵守道路交通標誌、標線、號誌
    之指示，「道路交通安全規則」第九十條前段定有明文。如汽( 機 )車駕駛人駕
    駛汽( 機 )車有不遵守道路交通標誌、標線、號誌之指示之情形，而「道路交通
    管理處罰條例」第二章( 汽車 )各條無處罰之規定者，處新臺幣九百元以上一千
    八百元以下罰鍰，同條例第六十條第二項第三款亦有處罰規定。
二、本件受處分人即異議人甲○○於八十九年十一月廿九日下午十七時卅分許，駕駛
    一輛車牌BCU-203 號重型機器腳踏車，沿臺北市○○路由南往北方向行駛，途經
    莊敬路、信義路五段設有燈光號誌交岔路口，欲北向直行穿越信義路五段進入「
    一之六號道路」( 即「臺北世界貿易中心」與「國際會議中心」間之彎道，另一
    端出口處與基隆路一段相接 )行駛之際，明知面對「一之六號道路」之信義路端
    入口左側之燈光號誌桿上方圓形紅綠燈號誌旁顯明處，設有限時( 上午七時至九
    時，下午十七時至十九時 )禁止機器腳踏車進入行駛之圓形禁制標誌，竟不遵守
    該禁制標誌之指示，逕自駕駛車牌BCU-203 號重型機器腳踏車駛入「一之六號道
    路」，為臺北市政府警察局信義分局交通分隊執勤員警袁羅生以科學儀器( 照相
    機 )拍照採證，足資認定受處分人有不遵守道路交通禁制標誌指示之違規事實，
    掣單( 北市警交大字第AI0000000 號 )逕行舉發並指定應到案日期( 九十年一月
    十四日 )，連同舉發相片送達受處分人收受。嗣受處分人依限到案向原處分機關
    提出申訴，原處分機關請舉發單位調查結果，仍認受處分人確有前揭違規行為，
    原處分機關乃於九十年二月六日依「道路交通管理處罰條例」第六十條第二項第
    三款及第六十三條第一項第一款規定，從輕裁處新臺幣九百元罰鍰並記違規點數
    一點之處分。
三、訊據受處分人固不否認其駕駛車牌BCU-203 號重型機器腳踏車為警拍照之事實，
    惟矢口否認有何違反「道路交通管理處罰條例」規定之行為，辯稱略以僅憑相片
    豈能認定有違規行為，何況限時禁止機器腳踏車進入「一之六號道路」行駛之標
    誌已於八十九年十二月廿二日取消，自毋庸再予裁罰必要云云。經查：
    (一)右揭受處分人之違規事實，業據證人( 舉發員警 )袁羅生於本院調查庭訊中
        到庭具結論述綦詳，並有違規採證相片、限時禁止機器腳踏車行駛之禁制標
        誌相片、「一之六號道路」之信義路端入口全景相片影本等件在卷足資佐證
        。證人袁羅生係執行交通整理勤務之員警，其在執行勤務中掣單舉發違反「
        道路交通管理處罰條例」所列之違規事實，本質上為行政處分，係公務員基
        於職務上之權力，依法就特定之具體事件所為之具公法上效果之單方面行政
        行為，基於公務員為公法上行為具有公信力之原則，該行政行為當可被推定
        為真正，其據以依法處分( 掣單舉發 )之事實認定亦為正確無誤，本件受處
        分人不遵守道路交通( 禁制 )標誌之違規事實明確，惟因其違規行為在「道
        路交通管理處罰條例」第二章( 汽車 )尚無其他處罰規定，原處分機關依同
        條例第六十條第二項第三款及第六十三條第一項第一款規定裁處新臺幣九百
        元罰鍰並記違規點數一點之處分，核無不當。本件聲明異議為無理由，應予
        駁回。
    (二)至於「臺北市交通管制工程處」為順應疏解該區域車流量之民意，依會勘結
        論自八十九年十二月廿二日起取消原有尖峰時段禁行機車管制，有該處八十
        九年十二月十六日北市交工規字第八九六二八七五四○○號書函影本一紙在
        卷，惟因交通違規裁罰案件之性質，係道路交通主管機關本於職權就個別交
        通違規行為，就其違反行為當時有效實施之交通標誌、標線、號誌之指示所
        為裁罰之決定而對外直接發生法律效果之單方行政行為，依實體法從舊法理
        ，自不能因其後該交通標誌、標線、號誌之設置有所變更或取消而免罰，本
        件受處分人以該禁制標誌業經取消即應免罰之辯解，亦不足取，併此敘明。
據上論斷，應依道路交通案件處理辦法第十九條，裁定如主文。
中      華      民      國    九    十    年      十      月    廿二    日
                          臺灣臺北地方法院交通法庭
                                  法  官  鍾      華
右正本證明與原本無異。
如不服本裁定，應於裁定送達後五日內向本院提出抗告狀。
                                  書記官  黃  繡  琴
中      華      民      國    九    十    年      十      月  二十二    日


司法院資訊處製作；財團法人民間司法改革基金會備份。
